臺灣彰化地方法院行政訴訟判決
110年度交字第120號
原      告  黃昭誠  


被      告  交通部公路總局臺中區監理所

代  表  人  楊聰賢  
上列當事人間交通裁決事件，原告不服被告民國110年11月2日彰
監四字第64-GU0000000號裁決書，提起行政訴訟，本院判決如下
：
    主  文
原告之訴駁回。
訴訟費用新臺幣參佰元由原告負擔。
    事實及理由
一、程序事項：
　㈠本件被告之代表人原為魏武盛，嗣變更為楊聰賢，茲據新任
    代表人楊聰賢具狀聲明承受訴訟（見本院卷第67至71頁），
    經核並無不符，應予准許。 　　　
  ㈡本件係因不服道路交通管理處罰條例（下稱道交處罰條例）
    第8條之裁決而提起之撤銷訴訟，為行政訴訟法第237條之1
    所稱之交通裁決事件，應適用交通裁決事件訴訟程序。又本
    件依兩造所述各節及卷內資料，事證已臻明確，爰依同法第
    237條之7之規定，不經言詞辯論逕行判決。
二、事實概要：
　　原告於民國110年10月22日晚間10時54分許，騎乘車牌號碼0
    00-0000號普通重型機車（下稱系爭車輛）至臺中市太原路
    與北屯路口時，未依規定兩段式左轉，經臺中市政府警察局
    第五分局（下稱舉發機關）員警以原告有「未依兩段式左轉
    」之違規行為，以臺中市政府警察局第GU0000000號舉發違
    反道路交通管理事件通知單（下稱舉發通知單），舉發原告
    違反道交處罰條例第48條第1項第2款之規定，案移被告列管
    。嗣原告不服向被告提出陳述，經舉發機關函復查無違誤後
    仍不服而申請裁決，被告乃於110年11月2日開立彰監四字第
    64-GU0000000號裁決書（下稱原處分），依道交處罰條例第
    48條第1項第2款、第63條第1項第1款等規定，裁處原告罰鍰
    新臺幣（下同）600元，並記違規點數1點。原告不服，提起
    本件行政訴訟。
三、原告起訴主張及聲明：
  ㈠主張要旨：
    原告固於110年10月22日晚間10時54分許，騎乘系爭車輛行
    至臺中市太原路與北屯路口時，有未依規定兩段式左轉之行
    為，但現場設置之兩段式左轉標誌（下稱系爭標誌）位在太
    原路路口停止線後方，原告所處之待轉格（即待轉區，以下
    以原告之原用語表示其所在位置）則位在停止線前方，無法
    看見後方之系爭標誌，被告所為原處分違法，請撤銷原處分
    　
  ㈡聲明：
　　原處分撤銷，訴訟費用由被告負擔。
四、被告答辯及聲明：
  ㈠答辯要旨：
　⒈按「汽車駕駛人轉彎或變換車道時，有下列情形之一者，處6
    00元以上1,800元以下罰鍰：2、不依標誌、標線、號誌指示
    。」、「汽車駕駛人有下列各款所列條款之一者，除依原條
    款處罰鍰外，並予記點：1、有第33條第1項、第2項、第38
    條第1項、第40條、第45條、第47條第1款至第3款、第48條
    、第49條或第60條第2項第1款、第2款情形之一者，各記違
    規點數1點。」道交處罰條例第48條第1項第2款、第63條第1
    項第1款定有明文。
  ⒉次按機車行駛至交岔路口，其轉彎，應依標誌或標線之規定
    行駛；無標誌或標線者，應依道路交通安全規則第102條及
    下列規定行駛：一、內側車道設有禁行機車標誌或標線者，
    應依兩段方式進行左轉，不得由內側或其他車道左轉。二、
    在三快車道以上單行道道路，行駛於右側車道或慢車道者，
    應以兩段方式進行左轉彎；行駛於左側車道或慢車道者，應
    以兩段方式進行右轉彎；機慢車兩段左轉標誌，用以告示左
    轉大型重型機車以外之機車或慢車駕駛人應遵照號誌指示，
    在號誌顯示允許直行時先行駛至右前方路口之左轉待轉區等
    待左轉，俟該方向號誌顯示允許直行後，再行續駛，以兩段
    方式完成左轉，道路交通安全規則第99條第2項及道路交通
    標誌標線號誌設置規則（下稱設置規則）第65條分別定有明
    文。
  ⒊經查，原告於110年10月22日晚間10時54分許，由舉發員警當
    場目睹原告騎乘系爭車輛，在臺中市北屯路與太原路口未依
    兩段式左轉違規，經舉發機關員警製開舉發通知單，舉發「
    未依兩段式左轉」違規，本案既有警員110年10月22日填單
    之舉發通知單、舉發機關110年10月29日中市警五分交字第1
    100049247號函在卷可佐，違規事實應堪認定。
  ⒋惟交通勤務警察或依法令執行交通稽查任務人員，開單舉發
    違反道路交通管理處罰條例所列之違規事實，經公路主管機
    關或警察機關所為之裁決處罰，本質上為行政處分，係公務
    員基於職務上權利，依法就特定之具體事件所為，並具有公
    法上效果之單方行政行為。而根據公務員為公法上行為具有
    公信力之原則，該行政處分當可被推定為真正，且其據以依
    法處分之事實認定，亦應可推定為正確無誤，衡酌本件舉發
    單位員警為執法人員，與原告素無怨懟，當無取締未闖紅燈
    車輛違規案件徒增紛爭之必要，且一般值勤員警所受之專業
    訓練，對於該等職務上事項之觀察程度自遠較一般人更為專
    注，自無誤判可能，此類案件係委由當場執行取締勤務之公
    務員本其認識及判斷而舉發，以達成維持交通秩序之目的，
    又員警執行公務時即受有行政懲處責任之監督，故所述內容
    應堪採信。
  ⒌本案係舉發機關本於維護交通秩序及行車安全等職責所為之
    交通違規舉發內容，自應受到合法、正確之推定，是被告對
    於原告所作之裁決處分，於法應無違誤。
  ㈡聲明：
　　駁回原告之訴，訴訟費用由原告負擔。　
五、本院之判斷：
　㈠應適用之法令：
  ⒈道路交通安全規則99條第2項：「機車行駛至交岔路口，其轉
    彎，應依標誌或標線之規定行駛；無標誌或標線者，應依第
    102條及下列規定行駛：一、內側車道設有禁行機車標誌或
    標線者，應依兩段方式進行左轉，不得由內側或其他車道左
    轉。二、在三快車道以上單行道道路，行駛於右側車道或慢
    車道者，應以兩段方式進行左轉彎；行駛於左側車道或慢車
    道者，應以兩段方式進行右轉彎。」
  ⒉設置規則第65條第1項：「機慢車兩段左轉標誌，用以告示左
    轉大型重型機車以外之機車或慢車駕駛人應遵照號誌指示，
    在號誌顯示允許直行時先行駛至右前方路口之左轉待轉區等
    待左轉，俟該方向號誌顯示允許直行後，再行續駛，以兩段
    方式完成左轉。本標誌設於實施機慢車兩段左轉路口附近顯
    明之處，並配合劃設機慢車左轉待轉區標線。」
  ⒊道交處罰條例第48條第1項第2款：「汽車駕駛人轉彎或變換
    車道時，有下列情形之一者，處600元以上1,800元以下罰鍰
    ：...二、不依標誌、標線、號誌指示。」；第63條第1項第
    1款：「汽車駕駛人有下列各款所列條款之一者，除依原條
    款處罰鍰外，並予記點：一、有第33條第1項、第2項、第38
    條第1項、第40條、第45條、第47條第1款至第3款、第48條
    、第49條或第60條第2項第1款、第2款情形之一者，各記違
    規點數1點。」
　㈡本件如事實概要欄記載之事實，為兩造不爭執，並有舉發通
    知單、交通違規陳述單、舉發機關110年10月29日中市警五
    分交字第1100049247號函暨函附之系爭標誌照片、舉發案件
    明細表、原處分暨送達證書、駕駛人基本資料查詢表在卷可
    稽（見本院卷第43至57、65頁），堪認為真實。
　㈢按機車兩段式左轉規範之目的在於機車直接左轉容易發生汽
    、機車在車道上交錯之行車衝突，而兩段式左轉目的係以「
    車種分流」方式，減少汽機車碰撞意外，並確保行車安全。
    又用路人行駛於道路上，本應隨時注意路況，亦包含各該道
    路之標誌、號誌、標線，以達成公眾行車安全之目的。查觀
    諸卷附Google街景照片（見本院卷第9、49、73至81頁），
    臺中市太原路與北屯路口前確有設置「機慢車兩段左轉標誌
    」，並於路口內劃設「機慢車待轉區」，標誌標線清楚未遭
    遮蔽，足令行經該路口之機車駕駛人清楚辨識此等標誌標線
    之設置，倘若原告自太原路前方之待轉格欲左轉至北屯路，
    自應在太原路號誌顯示綠燈時先直行行駛至右前方路口之左
    轉待轉區等待左轉，俟北屯路號誌轉為綠燈後，才可向前直
    行，以兩段方式完成左轉，然原告逕自太原路前方之待轉格
    左轉北屯路，自有「轉彎不依標誌、標線指示」之違規行為
    。
　㈣原告雖主張其所處之待轉格位在太原路停止線前方，無法看
    見後方之系爭標誌，且依原告起訴狀所附甲證4照片系爭標
    誌確係設置在太原路停止線後方（見本院卷第9頁）。惟依
    設置規則第65條第1項後段規定，可知系爭標誌只要設置在
    「路口附近顯明之處」，即符合相關法規規定，設置規則並
    未要求系爭標誌必須設置在「待轉格前方」，再觀諸原告提
    出之前述甲證4照片，可知系爭標誌之設置位置，確係在太
    原路與北屯路口附近明顯之處，用路人沿太原路行駛至該路
    口前，可經由系爭標誌之告示，明確知悉於前方路口需進行
    兩段式左轉。況臺中市太原路與北屯路口之所有行向均有設
    置「機慢車兩段左轉標誌」，且均劃設有「機慢車待轉區標
    線」，此有該路口之Google街景照片附卷可憑（見本院卷第
    9、49、77至87頁），則原告位在太原路停止線前方之待轉
    格時，明顯可見右前方路口劃設有「機慢車待轉區標線」（
    左轉待轉區），自能得悉其於此路口有兩段式左轉之義務，
    原告上開主張，顯非可採。
  ㈤綜上所述，被告認原告騎乘系爭車輛，於事實概要欄所示之
    時、地，有「轉彎不依標誌、標線指示」之違規事實，依道
    交處罰條例第48條第1項第2款、第63條第1項第1款等規定，
    以原處分裁處原告「罰鍰600元，並記違規點數1點」，核其
    認事用法均無違誤。原告猶執前詞指摘原處分不當，訴請撤
    銷原處分，為無理由，應予駁回。
六、本件事證已臻明確，兩造其餘主張及陳述，經核於判決結果
    不生影響，爰不逐一論列，附此敘明。
七、本件第一審裁判費為300元，應由原告負擔，爰確定第一審
    訴訟費用額如主文第2項所示。
據上論結，本件原告之訴為無理由，依行政訴訟法第237條之7、
第237條之8第1項、第98條第1項前段，判決如主文。
中　　華　　民　　國　　111 　年　　9 　　月　　14　　日
                  行政訴訟庭　法　官  黃麗玲
上為正本係照原本作成。
如不服本判決，應於判決送達後20日內，向本院提出上訴狀並表
明上訴理由（原判決所違背之法令及其具體內容或依訴訟資料可
認為原判決有違背法令之具體事實），其未載明上訴理由者，應
於提出上訴後20日內向本院補提理由書（上訴狀及上訴理由書均
須按他造人數附繕本，如未按期補提上訴理由書，則逕予駁回上
訴），並應繳納上訴裁判費新臺幣750元。
中　　華　　民　　國　　111 　年　　9 　　月　　14　　日
                              書記官　黃當易